【裁判字號】    97,抗,470
【裁判日期】    970519
【裁判案由】    聲請解除限制出境
【裁判全文】
臺灣高等法院刑事裁定                   97年度抗字第470號
抗  告  人
即  被  告  甲○○
上列抗告人因違反證券交易法等案件，不服臺灣臺北地方法院97
年度聲字第835號，中華民國97年4月21日駁回聲請解除限制出境
裁定，提起抗告，本院裁定如下：
    主  文
抗告駁回。
    理  由
一、原裁定意旨略以：抗告人即被告甲○○前於民國96年3月9日
    因違反證券交易法等案件，經檢察官提起公訴，並經臺灣臺
    北地方法院法官訊問後，認被告涉犯證券交易法第171條第1
    項第1款、第3款、第174條第2項第2款、第3項、刑法第342
    條第1項等罪嫌，犯罪嫌疑重大，雖尚無羈押必要，惟因該
    案尚在審理中，為使訴訟之進行、證據之調查得以順利，並
    確保被告受有罪判決確定後能到案執行，非對被告為限制出
    境之處分，顯難進行審判及執行，而諭知被告限制出境。雖
    被告欲前往香港參加RSM Asia Pacific於民國97年5月7日至
    9日舉辦之2008亞太地區年度會議，然被告業經行政院金融
    監督管理委員會於96年1月18日以金管證六字第0960003938
    號、第0000000000號裁處書，依證券交易法第37 條第3項第
    3款規定撤銷其辦理公開發行公司財務報告查核簽證之核准
    ，是出國參加該會議已非專屬被告個人職務上必要且絕對不
    可缺席之事。又如准予解除出境限制，將來一旦被告長期滯
    留境外，將影響本案訴訟之進行。基於保全將來審判進行及
    執行之目的，且限制住居係限制被告基本權最輕微之保全手
    段，仍有對被告限制出境之必要，是被告聲請解除限制出境
    ，礙難准許，應予駁回等語。
二、抗告意旨略以：（一）被告係廣信益群會計師事務所合署會
    計師，生活所需皆仰賴該事務所之給薪，且被告所住房屋尚
    有貸款待清償，家中有80餘歲老父需照養，被告前經臺灣臺
    北地方法院96年度聲羈字第31號裁定以新臺幣500萬元交保
    ，衡酌被告經濟狀況且相關資產均在臺灣，無海外謀生之能
    力，被告自無長期滯留境外、棄保潛逃之可能。（二）被告
    所涉違反證券交易法案件，有關被告部分之證據調查程序已
    告一段落，解除對被告限制出境，並無礙於審判程序之進行
    ，且被告於偵查中及審判中均準時到庭，積極配合司法程序
    之調查審理，足證被告配合並尊重司法程序之進行，無逃匿
    國外以避執行之虞。（三）被告雖受行政院金融監督管理委
    員會於96年1月18日以金管證六字第0960003938、000000000
    0號裁處書，撤銷被告辦理公開發行公司財務報告查核簽證
    之核准，惟被告仍得執行會計師法第39條規定之其他業務，
    且上開裁處之行政救濟程序尚在進行中，效力尚未確定，是
    以被告基於廣信益群事務所合署會計師之身分，為配合國際
    事務所之集團運作需要，提升整體會計、審計業務之水準，
    實有出席RSM Asia Pacific 2008年亞太地區於香港所舉辦
    年會之必要，爰請求准予於96年5月6日至10日暫時解除限制
    出境等語。
三、按限制被告出境，僅在限制被告應居住於我國領土範圍內，
    不得擅自出國，俾便於訴訟程序之進行，較之限制居住於某
    市某縣某鄉某村，其居住之範圍更為廣闊，是限制出境與限
    制住居名稱雖有不同，然限制出境亦屬限制住居之處分，係
    執行限制住居方法之一種（最高法院93年臺抗字第430號裁
    定參照）。茲限制出境處分，性質上屬於限制住居之一種，
    目的在防止被告逃亡，確保被告能於審判時到庭，以利刑事
    訴訟程序之進行，是考量解除限制出境與否，自應以訴訟之
    進行及證據之調查是否因此而受影響為判斷依據。又限制住
    居、限制出境僅在保全刑事偵查、審判、執行之順利進行，
    屬於刑事訴訟之保全程序，非為確定被告對於本案是否應負
    擔罪責與是否應科處刑罰之問題，有關限制出境之事由是否
    具備、是否具有限制出境必要性之審酌，並毋須如同本案有
    罪或無罪之判決，應採嚴格證明法則，將所有犯罪事實證明
    至「無合理懷疑之確信程度」，反之，僅須依自由證明程序
    ，對前揭要件事實證明至讓法院相信「很有可能如此」之程
    度即可。倘依卷內證據，被告犯罪嫌疑重大，確有出境滯留
    他國不歸而逃亡之可能性存在，自足影響審判之進行或刑罰
    之執行，依法當得為必要之限制出境強制處分，以確保被告
    到庭接受審判或執行。又被告是否有限制出境之必要，而予
    以限制出境之強制處分，以及限制出境後其原因是否仍然存
    在，核屬事實認定問題，受訴法院自有依法認定裁量，並按
    訴訟進行程度及其他一切情狀，斟酌認定之權。
四、經查，本件被告因違反證券交易法等案件，業經檢察官提起
    公訴，原審以被告犯罪嫌疑重大，惟尚無羈押必要，諭知被
    告限制出境。又原審認上開案尚在審理中，為使訴訟之進行
    、證據之調查得以順利，及確保若被告受有罪判決確定後能
    到案執行，而認仍有對被告限制出境之必要，並據以駁回被
    告解除限制出境之聲請，此核屬原審法院為事實認定職權之
    適法行使，且尚無踰越比例原則之處。被告稱其仰賴現任職
    之事務所薪資生活、房屋尚有貸款、家中有80餘歲老父需照
    料云云，核予原審是否繼續對被告限制出境之判斷無涉。又
    被告謂其所涉上開案件之證據調查已告一段落云云，惟該案
    現仍在審理中，自有對案情未明瞭處續為調查之可能，被告
    徒憑己意臆測證據調查程序業已終結，自不足以作為解除限
    制出境之具體事由。另被告陳稱其須親往香港參加RSM Asia
    Pacific於97年5月7日至9日舉辦之2008亞太地區年度會議乙
    節，依被告抗告狀所載，其係廣信益群會計師事務所合署會
    計師之一，該事務所為國際性之大型事務所等情，自得推派
    該事務所其他會計師參與上述會議，被告亦得自代其參與該
    會議之會計師處或其他管道獲得該次會議之資訊內容，尚難
    想像被告未參與該次會議，將對該事務所之運作產生何種重
    大影響，亦不至因此全面截斷被告獲取國際會計師業務新資
    訊之機會。
五、綜上所述，被告所涉違反證券交易法等案件，係國內矚目之
    重大金融犯罪案件，原審衡酌國家刑罰權之貫徹及公共利益
    之維護等因素，駁回被告解除限制出境之聲請，於法尚無不
    合，抗告意旨執前揭詞語，指摘原裁定不當，請求准予撤銷
    原裁定，並解除對被告限制出境，自難准許，應予駁回。
據上論結，應依刑事訴訟法第412條，裁定如主文。
中    華    民    國    97    年    5     月    19    日
                  刑事第十三庭  審判長法  官  曾德水
                                      法  官  林婷立
                                      法  官  談  虎
以上正本證明與原本無異。
不得再抗告。
                                      書記官  黃家麟
中    華    民    國    97    年    5     月    19    日


司法院資訊處製作；財團法人民間司法改革基金會備份。
